臺灣高等法院臺南分院刑事判決　　　　　　九十一年度上易字第一一三號　　Ｇ
　　　上　訴　人　臺灣雲林地方法院檢察署檢察官
　　　被　　　告　甲　○　○
右列上訴人因被告違反毒品危害防制條例案件，不服臺灣雲林地方法院九十一年度易
更一字第二號中華民國九十一年八月十四日第一審判決（起訴案號：臺灣雲林地方法
院檢察署九十年度毒偵字第一五八Ｏ號），提起上訴，本院判決如左：
      主      文
上訴駁回。
      理      由
一、公訴意旨略以：被告甲○○前因施用第二級毒品安非他命案件，經本院依職權裁
    定送觀察勒戒後，認無繼續施用毒品之傾向，業於民國（下同）八十七年八月三
    十一日，以八十七年度上易字第一二二九號判決免刑確定，嗣於五年內復基於概
    括之犯意，自八十七年九月初某日起至同年月九日止，連續在雲林縣斗六市○○
    路二九０巷五十九弄四十一號住處，施用安非他命多次，為警查獲，經依原審法
    院裁定送觀察勒戒後，認有繼續施用毒品之傾向，再以八十七年度毒聲字第三九
    六號裁定送戒治處所施以強制戒治，嗣戒治成效經評定為合格，無繼續戒治之必
    要，獲裁定停止戒治，所餘戒治期間付保護管束，而於八十八年四月二十三日離
    開臺灣雲林戒治所。詎其於保護管束期間，仍不知悔改，另基於施用安非他命之
    概括犯意，自八十八年四月三十日起至同年八月十四日止，連續在上址施用安非
    他命多次，為原審法院檢察署觀護人室，於同年五月七日採尿送驗結果呈甲基安
    非他命陽性反應，並經原審法院以八十八年度毒聲字第七八六號裁定撤銷保護管
    束，令入戒治處所施以強制戒治，而於同年八月十六日，移送臺灣雲林戒治所執
    行殘餘戒治，經該所於新收當日，採驗尿液結果呈甲基安非他命陽性反應。（此
    部分業經原審判決有罪確定）。因認被告於戒治前（即八十七年九月初某日至同
    年月九日）施用安非他命行為，係涉犯毒品危害防制條例第十條第二項之連續施
    用第二級毒品罪嫌云云。
二、按不起訴處分已確定者，非有發現新事實或新證據；或有四百二十條第一項第一
    款、第二款、第四款或第五款所定得為再審原因之情形者，不得對於同一案件再
    行起訴，刑事訴訟法第二百六十條定有明文。次按曾為不起訴處分確定或撤回起
    訴，而違背第二百六十條之規定再行起訴者，應諭知不受理判決；又第三百六十
    七條之判決及對於原審管轄錯誤、免訴或諭知不受理判決上訴時，第二審法院認
    其為無理由而駁回上訴，或認有理由而發回該案件之判決，得不經言詞辯論為之
    ，同法第三百零三條第四款、第三百七十二條亦有明文。再按，被告因二犯施用
    第二級毒品案件，經送觀察勒戒後，認有繼續施用毒品傾向，而送強制戒治，檢
    察官本應一併提起公訴追訴處罰，竟未提起公訴，而於戒治期滿，誤為不起訴處
    分確定，嗣經檢察官發現有誤，乃於追訴時效期間內，就同一案件另行提起公訴
    ，因不起訴處分作成後，即產生拘束力，檢察官非依法律規定，不得任意撤銷或
    更正該不起訴處分；亦即，該不起訴處分書所認定之事實範圍，已發生實質上之
    確定力，除合於刑事訴訟法第二百六十條第一款、第二款所列情形，得再行起訴
    外，別無救濟或變更方法，縱該不起訴處分有違反毒品危害防制條例第二十條第
    三項規定之情形，亦難謂為無效，故法院應依刑事訴訟法第三百零三條第四款之
    規定，諭知公訴不受理判決（最高法院九十一年度臺非字第一三五號、九十年度
    臺非字第二四七、二三Ｏ號裁判要旨可資參照）。
三、經查：被告甲○○前因施用第二級毒品安非他命案件，經本院依職權裁定送觀察
    、勒戒後，認無繼續施用毒品傾向，於八十七年八月三十一日以八十七年度上易
    字第一二二九號判決免刑確定，詎其仍不知悔改，於上開判決後五年內即八十七
    年九月初某日至同年月九日止，再連續施用第二級毒品安非他命，經原審以八十
    七年度毒聲字第三三一號裁定觀察、勒戒後認有繼續施用毒品傾向，而又經原審
    於八十七年十月七日以八十七年度毒聲字第三九六號裁定送強制戒治一年，嗣於
    八十八年四月十五日經原審以八十八年度毒聲字第四八八號裁定停止戒治付保護
    管束，復於保護管束期間，連續施用第二級毒品安非他命，經原審於八十八年七
    月二十八日以八十八年度毒聲字第七八六號裁定撤銷保護管束，令入戒治處所繼
    續強制戒治，並於八十八年八月十六日移送臺灣雲林戒治所執行等情，有本院八
    十七年度上易字第一二二九號刑事判決、臺灣雲林地方法院八十七年度毒聲字第
    三三一號、第三九六號、八十八年度毒聲字第四八八號、第七八六號裁定及檢察
    官執行指揮書附卷可稽。被告於八十九年二月十六日執行強制戒治完畢出所，亦
    有臺灣雲林戒治所八十九年二月二十二日雲戒紹總務Ｏ八一六號出所通知書在卷
    為憑，而檢察官於被告出所後，主動簽分並於八十九年三月八日以八十九年度戒
    毒偵字第一五號對被告為不起訴處分確定，該不起訴處分書乃認：被告甲○○因
    施用第二級毒品案件，經雲林地院以八十七年毒聲字第三九六號裁定令入戒治處
    所施以強制戒治一年，於八十九年二月十六日強制戒治期滿，則依據毒品危害防
    制條例第二十三條第一項、第二十條第二項之規定，強制戒治期滿，或交付保護
    管束期滿，應由檢察官為不起訴處分等情，有該不起訴處分書存卷可參，足見該
    不起訴處分書所認定之事實，與本件公訴意旨起訴之前開被告於八十七年九月初
    某日至同年月九日於上開處所施用第二級毒品安非他命之事實為同一，則此部分
    事實，業因該不起訴處分書確定而生實質上之確定力，揆諸前揭說明，非有刑事
    訴訟法第二百六十條第一款、第二款所定之情形，不得再行起訴。
四、原審本於上開見解，適用刑事訴訟法第三百零三條第四款之規定，就被告被訴於
    戒治前施用第二級毒品安非他命部分，為公訴不受理之諭知，本院核其認事用法
    俱無不合，檢察官上訴意旨，猶執前詞，指摘原判決不當，為無理由，應予以駁
    回，並不經言詞辯論為之。
五、據上論斷，應依刑事訴訟法第三百六十八條、第三百七十二條，判決如主文。
中    華    民    國      九十一      年      十      月      三        日
                                  臺灣高等法院臺南分院刑事第六庭
                                      審判長法官  楊    明    章
                                            法官  高    明    發
                                            法官  戴    勝    利
右正本證明與原本無異。
不得上訴。
                                      法院書記官  吳    銘    添
中    華    民    國      九十一      年      十      月      七        日
